【裁判字號】    97,交聲更,30
【裁判日期】    980218
【裁判案由】    交管條例聲異
【裁判全文】
臺灣板橋地方法院交通事件裁定        97年度交聲更字第30號
原處分機關  交通部公路總局臺北區監理所
異  議  人  丙○○
即受處分人
上列受處分人因違反道路交通管理處罰條例案件，對於交通部公
路總局臺北區監理所於民國96年11月26日北監自裁字第裁40－C0
0000000 號處分不服，聲明異議，本院於97年3 月13日以96年度
交聲字第2045號裁定後，受處分人提起抗告，經臺灣高等法院於
97年4 月23日以97年度交抗字第466 號裁定撤銷發回，本院更為
裁定如下：
    主  文
異議駁回。
    理  由
一、原處分意旨略以：本件異議人即受處分人丙○○於民國96年
    10月21日16時35分許，駕駛車號7507－DE號自用小客貨車，
    ，行經臺北縣板橋市○○路158 巷口（國慶路直行）時，因
    「駕車行經有燈光號誌管制之交岔路口闖紅燈」違規，為臺
    北縣政府警察局板橋分局信義派出所執勤警員攔查，並填製
    北縣警交字第C00000000 號違反道路交通管理事件通知單當
    場舉發。原處分機關依道路交通管理處罰條例第53條第1 項
    之規定，裁處異議人罰鍰新臺幣2,700 元，並依同條例第63
    條第1 項第3 款（原裁決書漏引第1 項第3 款）記違規點數
    3 點。
二、聲明異議意旨略以：異議人於96年10月21日係由臺北縣板橋
    市○○路轉國慶路雙號端駕車行進，當然未於該路段單號端
    駕車闖紅燈「直行」之行為，伊係於該路158 巷口之紅綠燈
    於顯示綠燈時進行迴轉，請求調閱當天該路段監視系統之錄
    影帶，以發現真實，為此聲明異議，請求撤銷原處分云云。
三、按汽車駕駛人，行經有燈光號誌管制之交岔路口闖紅燈者，
    處新臺幣1,800 元以上5,400 元以下罰鍰；又汽車駕駛人駕
    駛汽車違反道路交通管理處罰條例第53條規定者，除應依該
    條所規定之罰鍰處罰外，並記違規點數3 點，道路交通管理
    處罰條例第53條第1 項、第63條第1 項第3 款分別定有明文
    。
四、經查：
  (一)異議人於前揭時、地，駕駛上開汽車闖紅燈違規之事實，業
    據證人即舉發本件違規事件之執勤警員呂柏賢於歷次本院訊
    問時具結後一致證稱：當時伊在國慶路149 巷路口執行防搶
    勤務的路檢，我們在路口除了盤查外，還會看重慶路匯接國
    慶路是否有人闖紅燈，信義路是在我們背後，伊面對的是國
    慶路的方向伊當時距離燈號約30公尺，伊看到在國慶路167
    巷號誌燈是紅燈，國慶路158 巷是該路口的另一側，是同一
    個號誌，因為當時是紅燈，所有的車輛都在停止線上停止，
    伊看到只有異議人的車穿過停止線直行往伊這邊開過來，該
    路是直的，伊看的很清楚，且那個路口很多人會闖紅燈，伊
    站在那個位置最主要是要注視該路口是否有闖紅燈的違規發
    生，伊看到異議人過來就在國慶路149 巷攔停，並告知違規
    ，伊確定伊目擊的異議人行進方向並非如異議人所述行進方
    向，如果異議人靠郵局方向從對向要在該路口迴轉，伊應該
    看的很清楚，因為該路口是雙向各一個車道，且該地另外有
    一個巷口，是Ｙ字型的路，並不容易迴轉，如果要迴轉必須
    先往右行駛，再向左繞一圈迴轉，在這種情形之下伊會很容
    易看到，當天天候良好，伊的視線也良好，中間也無障礙物
    等情節綦詳（見本院96年度交聲字第2045號於97年1 月16日
    訊問筆錄、及本院卷於97年7 月24日、10月2 日訊問筆錄）
    ，並有臺北縣政府警察局北縣警交字第C00000000 號舉發違
    反道路交通管理事件通知單、臺北縣政府警察局板橋分局96
    年11月15日北縣警板交裁字第0960045130號函各1 份在卷可
    稽。酌以證人呂柏賢身為執勤警員與異議人並無任何仇隙，
    衡情其自無甘冒偽證罪責而虛構情節故為不利異議人之不實
    證述之理。參酌證人呂柏賢於舉發當時所站立之位置係與異
    議人所駕駛車輛行經之上開路口燈號之距離甚近，衡情其應
    可清楚親眼目睹異議人係開車沿國慶路直行，於號誌已經轉
    成紅燈之後，仍通過該路口而闖紅燈等情無訛。而本院復查
    無任何證據足資證明執勤警員有何捏造事實違法取締之不法
    情事，則應認證人呂柏賢本其維護交通秩序、安全職責所為
    舉發之違規情節，並到庭而為上開證述為真實，足堪採為憑
    信。則異議人一再辯稱：伊於當時並未在該路段門牌單號側
    駕車闖紅燈「直行」之行為，而係於該路158 巷口之交通燈
    號誌顯示綠燈時進行迴轉云云，顯與證人甲○○○○前揭明
    確證述情節不符，難以採信。
  (二)雖異議人聲請傳喚其子乙○○以佐證其前揭辯詞。然查，異
    議人於本院訊問時係聲稱：「我沒有闖紅燈，我經過時燈號
    是綠燈，我沒有經過該路口，我是在燈號前方迴轉，我是在
    看到綠燈前就迴轉」、「我確定我是從信義路的雙號側與郵
    局同側，進行迴轉，還沒有經過158 巷口的路口就迴轉」等
    語（見本院卷第19頁、第21頁之97年7 月24日訊問筆錄），
    惟證人乙○○於本院訊問時則係證述：當天伊父親開車方向
    是與郵局同邊，正向郵局方向直走，然後到了紅綠燈後右轉
    然後再轉回來（迴轉）等語（見本院卷第47頁），經本院當
    庭諭知證人乙○○繪製當天異議人行車路線後，由證人乙○
    ○所繪製之行車路線圖可知，異議人係沿國慶路（往板橋方
    向）行進，通過國慶路158 巷口之交通號誌燈，之後先右轉
    進該158 巷口再從該巷口處向左迴轉回到國慶路（往土城方
    向）等情，此有該行車路線圖在卷可稽（見本院卷第51頁）
    ，則證人賴志輕所述行車路線與異議人前揭所述其係在燈號
    前方在還沒有經過158 巷口就迴轉之行車路線仍明顯歧異。
    復參酌證人乙○○於97年10月2 日於本院訊問時既陳稱：伊
    並不熟悉上開路段，平常並不是在該處理髮店剪髮，是剛好
    去補習途中剪髮的等語（見本院卷第47頁），則其是否能正
    確描述本件舉發當時異議人之行進方向已非無疑，況證人乙
    ○○到庭證述之時間距離本件舉發時間已近一年，則其是否
    能清楚記憶本件舉發當時異議人實際行進路徑亦誠屬有疑，
    故證人乙○○之證詞當難遽予採信，實不足執為有利於異議
    人之認定，異議人上開所辯，尚非有據，並無足採。
  (三)至於異議人另聲請調閱前揭路口之監視錄影帶以佐其說，然
    本件舉發違規時間迄至本交通事件於96年12月21日繫屬本院
    時，業已相隔近2 個月之久，嗣經本院依職權向臺北縣政府
    警察局板橋分局函調結果，該分局函覆稱臺北縣板橋市○○
    路158 巷口附近雖設有監視錄影設備，惟查該監視器鏡頭無
    法顯示路口管制燈號狀態，同時該監視設備錄影只保存1 週
    ，96年10月21日之錄影已經覆蓋從錄多次，無法調閱，此有
    臺北縣政府警察局板橋分局97年6 月13日北縣警板交裁字第
    0970024700號函1 份在卷可稽，是以，縱使於該路口監視設
    備錄影保存期限內調得，亦無從據以得悉本件舉發當時該路
    段號誌燈變換之狀態，尚難徒以未能調閱上開路口之監視錄
    影帶乙節，遽為對異議人有利之認定。
五、綜上所述，異議人所有之車輛確有在前開時、地，行經有燈
    光號誌管制之交叉路口闖紅燈違規行為甚明。原處分機關據
    以援引首揭規定，裁處罰鍰新臺幣2,700 元，並依同條例第
    63條第1 項第3 款記違規點數共3 點並無不當，本件異議為
    無理由，應予駁回。
六、據上論斷，應依道路交通案件處理辦法第19條，裁定如主文
    。
中    華    民    國    98    年    2     月    18    日
                  交通法庭法  官  林淑婷
以上正本證明與原本無異
如不服本裁定應於送達後5 日內向本院提出抗告狀
                          書記官  莊川億
中    華    民    國    98    年    2     月    19    日


司法院資訊處製作；財團法人民間司法改革基金會備份。
